【裁判字號】    90,上易,2322
【裁判日期】    900912
【裁判案由】    傷害
【裁判全文】
臺灣高等法院刑事判決                            九十年度上易字第二三二二號
    上  訴  人
    即  被  告  乙○○
                甲○○
                丁○○
右上訴人因傷害案件，不服臺灣板橋地方法院九十年度易字第一二四五號，中華民國
九十年四月二十四日第一審判決（起訴案號：臺灣板橋地方法院檢察署九十年度偵字
第四四○號）提起上訴，本院判決如左：
    主  文
原判決關於乙○○、甲○○、丁○○部分撤銷。
乙○○傷害人之身體，處拘役伍拾玖日，如易科罰金均以佰元折算壹日。
甲○○、丁○○無罪。
    事  實
一、乙○○及戊○○、己○○（以上業經原審判刑確定）係鄰居關係，其前雙方（戊○○、己○○一方，乙○○為另一方）即因社區管理相關事務意見不合迭起爭執
    ，於民國八十九年十月二十四日晚上九時四十分許，在臺北縣林口鄉○○○街九
    巷三號前之該社區中庭廣場處，其等三人復因社區之相關事務發生爭執，雙方一
    言未合、心生不滿，詎乙○○及戊○○、己○○即各基於傷害之犯意聯絡，由乙○○手持木棍毆擊戊○○、己○○；戊○○亦持不明利器揮擊乙○○，己○○則
    以徒手毆打乙○○。其等三人互毆之結果，致戊○○受有左手撓骨骨折、胸部挫
    傷、疑似肋骨骨折、頭部外傷、左手挫擦傷等之傷害；己○○因而受有雙側外傷
    性流鼻血之傷害；乙○○則受有左上眉裂傷（起訴書誤載為左上肩，應予更正）
    、右前胸、背部挫傷等之傷害。
二、案經戊○○、己○○訴由臺北縣警察局新莊分局報請臺灣板橋地方法院檢察署檢
    察官偵查起訴。
    理  由
一、訊之上訴人即被告乙○○坦承傷害告訴人之事實，惟辯稱：伊被不明利器擊傷，
    出於自衛而反擊云云。經查右揭事實，業據告訴人戊○○、己○○指訴甚詳，復
    有甲種診斷證明書二件附於偵查卷可稽。證人即守衛室保全人員丙○○於本院調
    查時亦稱：「甲○○與戊○○、丁○○在外中庭說話，丁○○社區巡守後也在外
    中庭，後來甲○○好像有委屈，要我打對講機，請乙○○下來，後來乙○○下來
    就往外中庭走，我有聽到外面在打架的聲音，我就衝出去，看到戊○○、己○○
    與乙○○互毆，我就吼叫要他們不要打，他們沒有停，我回守衛室要報警，起先
    我有打，乙○○回來後把電話按掉，己○○、戊○○進到電梯口，乙○○追過去
    ，又打起來。電梯口有看到乙○○拿棍子，戊○○、己○○拿花盆，打一打之後
    己○○趴在地上受傷，乙○○滿臉都是血，戊○○有骨折現象，我就報警，救護
    車就來了等語。被告於原審辯稱：未毆打戊○○、己○○，己○○係自己跌倒在
    地，因現場之大理石地板很滑，戊○○之骨折等傷如何造成，則不清楚云云，嗣
    於本院審理中則改稱：出於自衛云云，所辯前後不一，已難採信。本件事證已臻
    明確，被告之犯行洵堪認定，應依法論科。
二、核被告乙○○所為，係犯刑法第二百七十七條第一項之普通傷害罪。而被告行為
    後，刑法第四十一條業於九十年一月四日經立法院修正通過，並經總統於九十年
    一月十日公布，而於同年一月十二日生效施行，其修正條文為：「犯最重本刑為
    五年以下有期徒刑以下之刑之罪，而受六個月以下有期徒刑或拘役之宣告，因身
    體、教育、職業、家庭之關係或其他正當事由，執行顯有困難者，得以一元以上
    三元以下折算一日，易科罰金。但確因不執行所宣告之刑，難收矯正之效，或難
    以維持法秩序者，不在此限。」、「併合處罰之數罪，均有前項情形，其應執行
    之刑逾六月者，亦同」，核與修正前刑法第四十一條相較，修正後條文並無較有
    利於被告，自應依刑法第二條第一項前段之規定適用裁判時之法律諭知易科罰金
    之折算標準，併此說明。
三、原審就被告乙○○部分據以論科，固非無見，惟查前開傷害行為乃被告乙○○個
    人所為，共同被告甲○○、丁○○並未參與（詳如后述），原審論以共同正犯，
    自有未合。被告上訴，否認犯罪，雖無理由，然原判決既有上開可議之處，自應
    由本院撤銷改判。爰審酌被告因細故竟持木棍毆打戊○○、己○○，犯後尚未達
    成和解，賠償被害人之損害，及態度不佳飾詞否認犯行等一切情狀，量處拘役五
    十九日，並諭知易科罰金之折算標準，以示懲儆。
四、公訴意旨另以：被告甲○○、丁○○於右開時、地與乙○○基於傷害之犯意聯絡
    ，由乙○○手持木棍毆擊戊○○、己○○，甲○○、丁○○則徒手毆打戊○○、
    己○○；致戊○○受有左手撓骨骨折、胸部挫傷、疑似肋骨骨折、頭部外傷、左
    手挫擦傷等之傷害；己○○因而受有雙側外傷性流鼻血之傷害，認被告甲○○、
    丁○○亦涉犯刑法第二百七十七條第一項之罪嫌云云。
五、按犯罪事實應依證據認定之，無證據不得推定其犯罪事實，刑事訴訟法第一百五
    十四條定有明文。次按告訴人之告訴係以使被告受刑事訴追為目的，是其指訴是
    否與事實相符，仍應調查其他證據以資審認（五十二年台上字第一三００號判例
    ）。又認定犯罪事實應憑積極證據，倘積極證據不足以為不利於被告事實之認定
    時，即應為有利被告之認定，更不必有何有利之證據，最高法院三十年上字第八
    一六號著有判例。
六、公訴人認被告甲○○、丁○○涉犯傷害犯行，無非以被害人戊○○、己○○指訴
    綦詳，並有驗傷診斷書二紙，為其論據。訊據上訴人即被告甲○○、丁○○堅決
    否認有右開犯行，均辯稱：伊等均未出手毆打戊○○、己○○等語。
七、經查被害人戊○○、己○○所檢具之診斷證明書，雖能證明受傷情形，但其所受
    傷害乃乙○○所為，已如前述，質之證人即守衛室保全人員丙○○於本院調查時
    則稱：「他們在外中庭起衝突，我在警衛室，外面很暗，我沒有看到，是聽到打
    架的聲音才衝出去，大約有間隔六、七秒。電梯口打架時，甲○○、丁○○在何
    位置我沒有看到，因為很多人圍觀，但是我沒有看到他們有參與打架」等語。參
    以證人即該社區丁棟主委丁輔君亦證稱：「當天我在丁棟社區的守衛室，我聽到
    乙○○、戊○○在外面中庭爭執的聲音，我看到戊○○走進他們社區內的守衛室
    前面，我只知他的聲音很大聲，乙○○就過去與他發生爭執，後來乙○○、戊○○、己○○他們一直走到一號電梯門口，我就沒有看到了。甲○○、丁○○在丙
    棟守衛室的大門口，他們沒有跟去，是我怕他們打架發生危險所以就報警」等語
    。再綜觀全卷並無積極證據足以證明被告等有傷害行為，不能遽為有罪之認定。
八、綜上所述，本件被告甲○○、丁○○被訴傷害之事實，除告訴人片面之指訴外，
    實無任何積極、客觀之證據可言，自難依告訴人之指訴遽為被告有罪之認定。此
    外復查無其他積極確切之證據足認被告有傷害告訴人之行為，其被訴之犯罪應屬
    不能證明。原審未詳予研求，遽為被告有罪之認定，實有未洽，被告執此提起上
    訴，為有理由，應由本院將原判決撤銷，另為被告無罪之諭知，以免冤抑。
據上論斷，應依刑事訴訟法第三百六十九條第一項前段、第三百六十四條、第二百九
十九條第一項前段，第三百零一條第一項，刑法第二百七十七條第一項、第四十一條
第一項，罰金罰鍰提高標準條例第一條前段、第二條，判決如主文。
本案經檢察官沈世箴到庭執行職務。
中      華      民      國      九十      年      九      月    十二    日
                              臺灣高等法院刑事第二十一庭
                                  審判長法  官  葉  騰  瑞
                                        法  官  江  國  華
                                        法  官  莊  明  彰
右正本證明與原本無異。
不得上訴。
                                        書記官  廖  嫣   雯
中      華      民      國      九十      年      九      月    十三    日
附錄：本判決論罪科刑法條全文
刑法第二百七十七條
傷害人之身體或健康者，處三年以下有期徒刑、拘役或一千元以下罰金。
犯前項之罪，因而致人於死者，處無期徒刑或七年以上有期徒刑，致重傷者，處三年
以上、十年以下有期徒刑。


司法院資訊處製作；財團法人民間司法改革基金會備份。
